臺灣臺南地方法院刑事判決
111年度訴字第292號
公  訴  人  臺灣臺南地方檢察署檢察官
被      告  謝震鋐



選任辯護人  李國禎律師
(法扶律師)  熊家興律師                    
上列被告因違反槍砲彈藥刀械管制條例等案件，經檢察官提起公
訴（110年度偵字第24991號、110年度偵字第24993號），本院判
決如下：
    主  文
謝震鋐犯非法持有非制式手槍罪，處有期徒刑伍年陸月，併科罰
金新臺幣伍萬元，罰金如易服勞役，以新臺幣壹仟元折算壹日。
扣案如附表一編號1、2所示之物均沒收；扣案如附表一編號3所
示之物，沒收銷燬。
    事  實
一、謝震鋐明知具有殺傷力之非制式手槍及具有殺傷力之子彈，
    均係槍砲彈藥刀械管制條例所列管之管制物品，非經中央主
    管機關許可不得持有，亦明知甲基安非他命為毒品危害防制
    條例所列之第二級毒品，依法不得持有，竟於民國107年間
    某日，在臺南市安南區本田路三段潮見橋下路旁，撿得袋內
    置有具殺傷力之非制式手槍1支（含彈匣1個）、具殺傷力之
    子彈4顆及第二級毒品甲基安非他命1包（下稱本案槍、彈及
    毒品）之塑膠袋後，基於持有具殺傷力之非制式手槍、子彈
    及第二級毒品之犯意，將本案槍、彈及毒品取回住處而無故
    持有之。嗣於110年11月22日16時8分許，臺南市政府警察局
    刑事警察大隊員警持臺灣臺南地方法院法官核發之搜索票，
    前往謝震鋐位於臺南市○○區○○路0段000○00號之住處實施搜
    索，當場在上址儲藏室內扣得上開非制式手槍1枝（含彈匣1
    個，槍枝管制編號：0000000000號，起訴書誤載槍枝編號為
    00000000000號，應予更正）、具殺傷力之子彈4顆、第二級
    毒品甲基安非他命1包（驗前淨重8.16公克，驗後淨重8.15
    公克）及不具殺傷力之非制式子彈、空包彈各1顆、安非他
    命吸食器1組等物，始悉上情。
二、案經臺南市政府警察局刑事警察大隊報告臺灣臺南地方檢察
    署檢察官偵查起訴。
    理  由
一、本判決所引用被告以外之人於審判外之陳述，雖屬傳聞證據
    ，然被告謝震鋐與辯護人於本院準備及審判程序中均表示同
    意作為證據（本院卷第47、77頁），本院審酌上開證據資料
    作成時之情況，尚無違法不當及證明力明顯過低之瑕疵，亦
    認為以之作為證據應屬適當，爰依刑事訴訟法第159條之5第
    1項規定，認有證據能力；其餘各項非供述證據，亦無證據
    證明係公務員違背法定程序所取得，或有證明力明顯過低之
    情，且經本院於審判期日合法踐行證據調查程序，由當事人
    互為辯論，業已保障當事人訴訟上之權利，本院均得採為證
    據。
二、上開犯罪事實，迭據被告供承不諱（警一卷第1至8頁，偵一
    卷第49至53頁，本院卷第45至49、75至85頁），並有臺灣臺
    南地方法院110年聲搜字第1253號搜索票、臺南市政府警察
    局刑事警察大隊搜索扣押筆錄、扣押物品目錄表、扣押物品
    收據、搜索扣押照片11張、臺南市政府警察局槍枝性能檢測
    報告表暨檢測照片11張、被告送驗尿液經檢驗呈甲基安非他
    命陰性之臺南市政府衛生局110年12月6日濫用藥物尿液檢驗
    結果報告等件在卷可稽（警一卷第15至40頁，偵二卷第57至
    59頁）。又扣案之前述槍、彈經送內政部警政署刑事警察局
    鑑定結果如下：1.送鑑手槍1支(槍枝管制編號0000000000)
    ，認係非制式手槍，由仿手槍外型製造之槍枝，組裝已貫通
    之金屬槍管而成，擊發功能正常，可供擊發適用子彈使用，
    認具殺傷力；2.送鑑子彈6顆，鑑定情形如下：⑴.4顆，認均
    係非制式子彈，由金屬彈殼組合直徑約8.9mm金屬彈頭而成
    ，採樣1顆試射，可擊發，認具殺傷力；⑵.1顆，認係非制式
    子彈，由口徑9mm制式空包彈組合直徑約8.9 mm金屬彈頭而
    成，經試射，雖可擊發，惟發射動能不足，認不具殺傷力；
    ⑶.1顆，認係口徑9 mm制式空包彈，不具金屬彈頭，認不具
    殺傷力等情，有該局111年1月20日刑鑑字第1108039260號鑑
    定書附卷可佐（偵一卷第69至71頁），另扣案白色結晶，經
    送高雄市立凱旋醫院檢驗，檢出甲基安非他命（驗前淨重8.
    16公克，驗後淨重8.15公克），亦有該院111年01月10日高
    市凱醫驗字第71337號濫用藥物成品檢驗鑑定書存卷可佐（
    偵二卷第67頁），足證被告前揭任意性自白與事實相符，堪
    可採信。從而，本案事證明確，被告上開犯行堪以認定，應
    依法論科。
三、論罪科刑
㈠、按未經許可而持有槍、彈，其持有之繼續，為行為之繼續，
    亦即一經持有槍、彈，犯罪即已成立，但其完結須繼續至持
    有行為終了時為止；故持有行為繼續中，法律縱有變更，其
    行為既繼續實行至新法施行以後，自無行為後法律變更而比
    較新舊法之問題（最高法院99年度台上字第5639號判決參照
    ）。查槍砲彈藥刀械管制條例第4條關於「槍砲」之定義，
    已有變更，所謂「槍枝」包括制式或非制式；同條例第7條
    及第8條之罪，亦隨同修正，並於109年6月10日經總統公布
    ，同年月12日施行。查被告非法持有本案槍、彈之犯行，其
    行為時間係自107年間某日起迄110年11月22日為警查獲止，
    已跨越至前述規定修正施行後，而其持有行為既屬實質上一
    罪之繼續犯，依上說明，即應逕適用該條例修正後之第7條
    第4項規定，尚無比較新舊法之問題，合先敘明。
㈡、按非法持有槍砲彈藥刀械等違禁物，所侵害者為社會法益， 
    如持有之客體種類相同（同為手槍，或同為子彈者），縱令
    持有之客體有數個（如數支手槍、數顆子彈），仍為單純一
    罪，不發生想像競合犯之問題；若持有二不相同種類之客體
    （如同時地持有手槍及子彈，或同時地持有槍砲彈藥刀械管
    制條例所定不同條項之槍枝），則為一行為觸犯數罪名之想
    像競合犯。（最高法院110年度台上字第357號判決意旨參照
    ）。查被告雖同時持有客體種類相同具有殺傷力子彈4顆，
    仍僅成立單純一非法持有子彈罪，而不以其所持有之子彈數
    量而成立數罪，又被告於犯罪事實所述時地，一次撿得袋內
    置有具殺傷力之非制式手槍1支（含彈匣1個）、具殺傷力之
    子彈4顆及第二級毒品甲基安非他命1包之塑膠袋後，基於持
    有具殺傷力之非制式手槍、子彈及第二級毒品之犯意，無故
    持有本案槍、彈及毒品，係以一行為同時犯槍砲彈藥刀械管
    制條例第7條第4項之非法持有非制式手槍罪、同條例第12條
    第4項之非法持有子彈罪、毒品危害防制條例第11條第2項之
    持有第二級毒品罪，為想像競合犯，應從一重之非法持有非
    制式手槍罪處斷。
㈢、按刑法第59條規定之酌量減輕其刑，必須犯罪另有特殊之原
    因與環境，在客觀上足以引起一般同情，認為即使予以宣告
    法定最低度刑，猶嫌過重者，始有其適用。查辯護人固主張
    被告未將非法持有之本案槍、彈及毒品作為犯罪之用，對社
    會危害並非重大，且經查獲後旋即坦承犯行，犯後態度良好
    ，又被告曾因出血性腦中風、嚴重冠狀動脈阻塞接受心導管
    手術與支架置放，致行動不便，並領有重度殘障證明，應依
    刑法第59條規定酌量減輕云云。惟衡諸被告自107年間某日
    起迄110年11月22日止，非法持有具殺傷力之手槍1支、子彈
    4顆及甲基安非他命1包（驗前淨重8.16公克，驗後淨重8.15
    公克），持有期間非短，且其不論是持有槍、彈或毒品，均
    極易滋生社會重大危安事件，對於公共秩序之危害甚劇，又
    衡以被告多次違反槍砲彈藥刀械管制條例之前案紀錄，對於
    不得非法持有具有殺傷力之槍、彈理應知之甚詳，卻仍於拾
    得本案槍、彈後「無故」非法持有之，其動機、惡性及對社
    會治安之危害，均非屬輕微，末被告雖因中風而致行動不便
    ，但並不影響被告辨別行為對錯之能力，其明知依法不得持
    有槍、彈及毒品，卻仍於行動不便之際刻意撿拾並持有本案
    槍、彈及毒品，自難僅憑其領有重度殘障手冊而認被告顯可
    憫恕、認科以最低度刑仍嫌過重之酌減特殊事由，自無適用
    刑法第59條酌減其刑之餘地，是辯護人此部分所請，難認有
    據。
㈣、爰以行為人之責任為基礎，審酌被告前案曾因違反槍砲彈藥
    刀械管制條例多次經判決有期徒刑，有臺灣高等法院被告前
    案紀錄表在卷可參，應明知具有殺傷力之槍枝、子彈潛藏致
    人死傷之危險，且國家亦嚴禁私人非法持有管制之手槍、子
    彈，竟仍非法持有之，且持有期間長達數年，且亦明知不得
    非法持有第二級毒品，卻仍持有數量非少、純度非低之甲基
    安非他命，且持有時間非短，所為實應予非難。惟念被告於
    偵查及本院審理時均坦承犯行，並考量被告領有重度身心障
    礙證明、本案犯罪情節、手段、所生危害，另兼衡被告於審
    理時自述高中肄業之智識程度，已中風約17年，中風前受雇
    於父親從事水電，月薪約新臺幣（下同）20,000多元，目前
    收入來源為重度殘障的津貼7,200元，已婚，育有三名子女
    ，配偶已過世，目前與母親及兒子謝均睿同住等一切情狀（
    本院卷第82、84頁），量處如主文所示之刑，併就罰金刑部
    分，依刑法第42條第3項規定諭知易服勞役之折算標準。
四、沒收
㈠、按違禁物，不問屬於犯罪行為人與否，沒收之，刑法第38條
    第1項定有明文。查扣案如附表一編號1所示之非制式手槍1
    支，經鑑定結果具有殺傷力等情，業經本院認定如前，是該
    手槍1支屬違禁物，不問屬於被告與否，均應依刑法第38條
    第1項規定宣告沒收。又扣案非制式子彈4顆，亦經鑑定認定
    均具有殺傷力，然其中1顆因試射後僅餘彈殼，依現狀已失
    其子彈之結構及性能，堪認已耗損而無殺傷力，非屬違禁物
    ，故不予宣告沒收，是僅就附表一編號2所示剩餘具有殺傷
    力之非制式子彈3顆，同依刑法第38條第1項之規定宣告沒收
    。至扣案如附表二編號1、2所示，經鑑驗認不具殺傷力之子
    彈及空包彈各1顆，非屬違禁物，故不予宣告沒收。
㈡、按查獲之第一、二級毒品及專供製造或施用第一、二級毒品
    之器具，不問屬於犯罪行為人與否，均沒收銷燬，毒品危害
    防制條例第18條第1項前段定有明文。查扣案如附表一編號3
    所示之毒品1包，經檢出含甲基安非他命，業經本院認定如
    前，是該甲基安非他命1包不論屬於犯人與否，均應依毒品
    危害防制條例第18條第1項前段規定，沒收銷燬；又包裝上
    開毒品之包裝袋，乃用以盛裝扣案毒品，衡情該包裝袋與其
    內毒品難以析離，且無析離之實益與必要，應視同毒品，併
    依同一規定沒收銷燬；至於鑑驗消耗部分，既已滅失，毋庸
    宣告沒收銷燬。
㈢、至扣案如附表二編號3所示之物，與被告本案犯行無關，爰不
    宣告沒收。
據上論斷，應依刑事訴訟法第299條第1項前段，槍砲彈藥刀械管
制條例第7條第4項、第12條第4項，毒品危害防制條例第11條第2
項、第18條第1項前段，刑法第11條前段、第55條、第42條第3項
前段、第38條第1項，判決如主文。
本案經檢察官黃銘瑩提起公訴，檢察官陳于文到庭執行職務。
中　　華　　民　　國　　111 　年　　8 　　月　　9 　　日
　　　　　　　　　刑事第三庭    審判長法　官　陳振謙
　　　　　　　　　                    法  官  蔡直青
　　　　　　　　　                    法  官  茆怡文
以上正本證明與原本無異。
如不服本判決應於收受本判決後20日內向本院提出上訴書狀，並
應敘述具體理由。其未敘述上訴理由者，應於上訴期間屆滿後20
日內向本院補提理由書狀（均須按他造當事人之人數附繕本）「
切勿逕送上級法院」。 
　　　　　　　　　　　　　　　　　    書記官　薛雯庭
中　　華　　民　　國　　111 　年　　8 　　月　　9 　　日
附錄本案論罪科刑法條：
槍砲彈藥刀械管制條例第7條
未經許可，持有、寄藏或意圖販賣而陳列第1項所列槍砲、彈藥
者，處5年以上有期徒刑，併科新臺幣1,000萬元以下罰金。

槍砲彈藥刀械管制條例第12條第4項
未經許可，持有、寄藏或意圖販賣而陳列子彈者，處5年以下有
期徒刑，併科新臺幣300萬元以下罰金。

毒品危害防制條例第11條第2項
持有第二級毒品者，處2年以下有期徒刑、拘役或新臺幣20萬元
以下罰金。

附表一：
編號 物品名稱 數量 備註  1 非制式手槍（含彈匣1個，槍枝管制編號：0000000000） 1支 内政部警政署刑事警察局111年1月20日刑鑑字第1108039260號鑑定書：認係非制式手槍，由仿手槍外型製造之槍枝，組裝已貫通之金屬槍管而成，擊發功能正常，可供擊發適用子彈使用，認具殺傷力。  2 非制式子彈 3顆 内政部警政署刑事警察局111年1月20日刑鑑字第1108039260號鑑定書：認均係非制式子彈，由金屬彈殼組合直徑約8.9mm金屬彈頭而成，採樣1顆試射，可擊發，認具殺傷力。 3 甲基安非他命（驗前淨重8.16公克，驗後淨重8.15公克）暨其包裝袋 1包 高雄市立凱旋醫院111年01月10日高市凱醫驗字第71337號濫用藥物成品檢驗鑑定書：白色結晶檢出第二級毒品甲基安非他命。  

附表二
編號 物品名稱 數量 備註  1 非制式子彈 1顆 内政部警政署刑事警察局111年1月20日刑鑑字第1108039260號鑑定書：認係非制式子彈，由口徑9mm制式空包彈組合直徑約8.9 mm金屬彈頭而成，經試射，雖可擊發，惟發射動能不足，認不具殺傷力。  2 空包彈 1顆 内政部警政署刑事警察局111年1月20日刑鑑字第1108039260號鑑定書：認係口徑9 mm制式空包彈，不具金屬彈頭，認不具殺傷力。 3 吸食器（玻璃球） 1組